【裁判字號】    96,交聲,1202
【裁判日期】    970325
【裁判案由】    聲明異議
【裁判全文】
臺灣高雄地方法院交通事件裁定        96年度交聲字第1202號
原處分機關  高雄市政府交通局
異  議  人
即受處分人  甲○○
上列受處分人因違反道路交通管理處罰條例案件，對於高雄市政
府交通局民國96年11月21日高市交裁字第裁32-B00000000號所為
之處分，聲明異議，本院裁定如下：
    主  文
原處分撤銷。
甲○○駕車行經有燈光號誌管制之交岔路口闖紅燈，處罰鍰新臺
幣壹仟捌佰元，並記違規點數參點；又違反處罰條例之行為，拒
絕停車接受稽查而逃逸，處罰鍰新臺幣參仟元，並記違規點數壹
點。
    理  由
一、原處分意旨略以：異議人即受處分人甲○○於民國96年10月
    14 日 下午5 時40分許，騎乘牌照號碼ZAA-345 號機車行駛
    於高雄市○○路東向西方向至與吉林街交岔路口時，同盟路
    上號誌為紅燈，竟直接闖越紅燈後直行前進，經當時在同盟
    路上值勤員警發現趨前攔檢時，異議人竟不服取締而將機車
    掉頭迴轉，自上開交岔路口右轉吉林街逃逸離去，經警記下
    該機車車號後，依道路交通管理處罰條例第53條第1 項、第
    60條第1 項之規定，製單逕行舉發，嗣經依法各裁處新臺幣
    （下同）1,800元及3,000元等情。
二、異議意旨略以：異議人當時在同盟路與吉林路口碰到紅燈右
    轉，且因有戴安全帽，沒有看見警察等語。
三、按汽車駕駛人，行經有燈光號誌管制之交岔路口闖紅燈者，
    處新臺幣1,800 元以上5,400 元以下罰鍰；又汽車駕駛人，
    駕駛汽車有違反本條例之行為，經交通勤務警察或依法令執
    行交通稽查任務人員制止時，不聽制止或拒絕停車接受稽查
    而逃逸者，除按各該條規定處罰外，處新臺幣3,000 元以上
    6,000 元以下罰鍰，道路交通管理處罰條例第53條第1 項及
    第60條第1 項分別定有明文。
四、經查：
（一）本件異議人於上揭時地，駕駛牌照號碼號ZAA-345 號機車
      沿同盟路路東向西行駛至吉林路有燈光號誌管制之交岔路
      口時，違規闖越紅燈後直行，遭在距離該路口約7 、80公
      尺值勤員警乙○○當場發現，進而趨前攔檢示意停車接受
      稽查等情，業據證人即高雄市政府警察局交通警察大隊第
      一分隊警員乙○○到庭證述在卷，並有其當庭提出繪製該
      交岔路口之平面關係圖（含異議人機車行駛動線及逃逸方
      向）及高雄市政府警察局舉發違反道路交通管理事件通知
      單可供佐證。
（二）異議人對其駕駛上開機車行經上開交岔路口並有闖紅燈一
      情並未否認，惟辯稱係「自同盟路右轉吉林路」，且未發
      現警員攔檢，因有戴安全帽等語。然本件舉發經過，依證
      人乙○○警員到庭具結證稱：「當時我們攔檢地點距離該
      交岔路口約有7 、80公尺，駕駛人闖過該路口紅燈時，大
      約3、40公尺，我們上前要將她攔檢，她卻又逆轉回去。
      我們就第一時間記下她的車號，因為來不及往前追查」等
      語。對此異議人則表示「我戴安全帽，沒有看到他，我是
      看到紅燈我就右轉」，經進一步訊問其行車動線，是否同
      盟路由東往西行駛，答稱「是」，再問以「為何當天要右
      轉吉林路？」則答稱「我是遇到吉林路右轉」等語。由上
      證言及異議人之陳述足以推知，第一，案發時間，異議人
      的確駕駛上開機車行經該交岔路口無疑；第二，異議人確
      有越過該交岔路口後，逆向迴轉再右轉吉林路之情形。蓋
      異議人自陳行駛動線是同盟路東向西行駛，如要轉向吉林
      路，因該交岔路口為T 字型，吉林路位於南側，自應左轉
      始能進入，但異議人既明稱有「右轉吉林路」之情，自足
      為逆向迴轉再右轉之認定。因此，上開警員之證述應合於
      事實，堪予憑信。而由異議人上開行駛動線觀察，若非因
      闖紅燈後，見警於前方趨前攔檢，自無可能有此種行車反
      應，是其確有闖越紅燈後直行，因警攔檢取締，為避免遭
      開單舉發，乃逆向迴轉而逃逸離去之情，自堪認定。雖其
      辯稱因戴安全帽未見警員攔檢，但安全帽並不會駕駛人視
      線造成影響，否則即有影響行車安全之虞，是異議人之辯
      解，並非可信。
五、綜上所述，本件異議人為機車駕駛人，行經有燈光號誌管制
    之交岔路口闖紅燈，且經警攔檢拒絕停車接受稽查而逃逸之
    事實，事證已明，原處分機關依道路交通管理處罰條例第53
    條第1 項及第60條第1 項之規定各予裁處罰鍰，固屬正確。
    然按汽車駕駛人，違反同條例第60條第1 項及第53條之規定
    者，除依原條款處罰鍰外，並應各予以記違規點數3 點及1
    點，道路交通管理處罰條例第63條第1 項第3 款、第1 款已
    分別明定。然原處分機關漏依上開規定併記違規點數，於法
    自有未合，且上開記點之處罰，係屬強制規定，無從減免。
    是異議人之異議雖無理由，惟原處分既有上開瑕疵，仍屬無
    可維持，自應撤銷原處分，並仍以受處分人有違反道路交通
    管理處罰條例第53條第1 項及第60條第1 項之行為，依同條
    例第63條第1 項第3 款、第1 款及違反道路交通管理事件統
    一裁罰基準及處理細則所訂之違反道路交通管理事件統一裁
    罰基準表等規定，裁處異議人如主文第2 項所示之罰鍰，並
    各記違規點數3 點及1 點，以資適法。
六、據上論斷，應依道路交通案件處理法第第20條，道路交通管
    理處罰條例第53條第1 項、第60條第1 項、第63條第1 項第
    1、3款，裁定如主文。
中    華    民    國    97    年    3     月    25    日
                  交通法庭    法  官  李嘉益
以上正本證明與原本無異。
如不服本裁定，應於收受送達後5 日內向本院提出抗告狀。
中    華    民    國    97    年    3     月    25    日
                              書記官  郭南宏


司法院資訊處製作；財團法人民間司法改革基金會備份。
